【裁判字號】    98,易,3762
【裁判日期】    981218
【裁判案由】    妨害名譽
【裁判全文】
臺灣臺中地方法院刑事判決              98年度易字第3762號
公  訴  人  臺灣臺中地方法院檢察署檢察官
被      告  乙○○
上列被告因妨害名譽案件，經檢察官提起公訴（98年度偵字第17
898號），本院判決如下：
    主    文
乙○○公然侮辱人，處拘役貳拾日，如易科罰金，以新臺幣壹仟
元折算壹日。
    犯罪事實
一、乙○○與甲○○原為鄰居，於民國98年5月9日上午9時30分
    許，在臺中市○區○○里○○路○段99巷16弄5號騎樓，因乙
    ○○將大型花盆放置在馬路上，影響甲○○之出入，甲○○
    要求乙○○將上開花盆移開，詎乙○○竟基於公然侮辱之犯
    意，於不特定人得共聞共見之路邊騎樓，以閩南語辱罵甲○
    ○「骯髒人」等語，足以貶損甲○○之名譽、尊嚴及社會評
    價，而公然侮辱甲○○。
二、案經甲○○訴由臺中市警察局第三分局報告臺灣臺中地方法
    院檢察署檢察官偵查起訴。
    理    由
一、訊據被告乙○○固坦承：於上揭時間、地點，告訴人甲○○
    曾要求伊將花盆移開乙節，惟矢口否認有何公然侮辱之犯行
    ，辯稱：伊不記得有說過這樣的話云云。惟查：
(一)、被告因花盆擺放之位置影響告訴人進出，被告因而對告訴人
    辱罵「骯髒人」乙情，業據告訴人於警詢及偵查時指述綦詳
    （見警卷第2頁至第3頁、臺灣臺中地方法院檢察署98年度偵
    字第17898號偵查卷第5頁）。
(二)、依告訴人所提出之現場錄音、錄影光碟乙份經本院當庭勘驗
    結果，內容確有女子聲音以閩南語稱「骯髒人」（見本院98
    年12月4日審判筆錄第3頁），該錄影畫面與錄音紀錄相符，
    錄音內容與告訴人於偵查中所提出之錄音譯文均相符（見臺
    灣臺中地方法院檢察署98年度偵字第17898號偵查卷第9頁）
    ，且被告於本院審理時亦自承，該錄影畫面中之開車的女子
    就是伊女兒等語，顯見該錄音光碟內口稱「骯髒人」之女子
    即為被告，是告訴人前揭關於遭到被告言詞辱罵之指述，堪
    認屬實。
(三)、又被告以「骯髒人」辱罵告訴人之言語，依社會通念，已達
    足以貶損他人之社會評價及尊嚴，為輕蔑他人、使人難堪之
    詞，顯屬侮辱之言詞無訛。按刑法侮辱罪所謂公然，係指不
    特定多數人得以共見共聞之狀態，不以實際上果已共見共聞
    為必要，但必在事實上有不特定人或多數人得以共見或共聞
    之狀況。又此多數人固指人數眾多，非經相當時間分辨，難
    以計數者而言，惟其人數之計算仍應視該罪之立法意旨及實
    際情形加以認定。本件被告辱罵告訴人之地點，係在臺中市
    ○區○○里○○路○段99巷16弄5號之騎樓上，自屬不特定或
    多數人得以共見共聞之公共場所甚明，被告於此場域中辱罵
    告訴人，自已達於「公然」之程度無訛。綜此，本件事證已
    臻明確，被告犯行洵堪認定。
二、核被告乙○○所為，係犯刑法第309條第1項之公然侮辱罪。
    爰審酌被告前於96年間，即曾對告訴人為公然侮辱（嗣因和
    解，經告訴人撤回告訴）、恐嚇犯行，經本院以96年度易字
    第1980號判處拘役20日，緩刑2年確定，有本院刑事判決書
    、本院和解筆錄、臺灣高等法院被告前案紀錄表各乙份在卷
    可參，本件被告僅因細故即出口公然辱罵告訴人，顯見欠缺
    法治及自律之觀念，且對告訴人之名譽造成戕害與人格貶損
    ，犯罪後仍飾詞卸責，經本院當庭播放現場錄音光碟後，猶
    矢口否認犯行，仍未能釋出善意，對告訴人表達歉意，以求
    告訴人原諒之犯罪後態度等一切情狀，量處如主文所示之刑
    ，並諭知易科罰金之折算標準，以資懲儆。
據上論斷，應依刑事訴訟法第299條第1項前段，刑法第309條第1
項、第41條第1項前段，刑法施行法第1條之1，判決如主文。
中    華    民    國    98    年    12    月    18    日
                        臺灣臺中地方法院刑事第十六庭
                            法  官  劉麗瑛
以上正本證明與原本無異。
如不服本判決應於收受判決後10日內向本院提出上訴書狀，並應
敘述具體理由；其未敘述上訴理由者，應於上訴期間屆滿後20日
內向本院補提理由書（均須按他造當事人之人數附繕本）「切勿
逕送上級法院」。
                            書記官  王玟
中    華    民    國    98    年    12    月    18    日
附錄論罪科刑法條
刑法第309條第1項：
公然侮辱人者，處拘役或3百元以下罰金。


司法院資訊處製作；財團法人民間司法改革基金會備份。
